臺灣臺南地方法院刑事判決　　　　　　　95年度簡上字第68號
上　訴　人　甲○○
即　被　告
上列上訴人即被告因違反廢棄物清理法案件，不服本院九十四年
度簡字第二八三０號中華民國九十四年十二月二十六日第一審判
決（聲請案號：九十四年度發查偵字第一二七號），提起上訴，
並經被告聲請併辦（併辦偵查案號：九十四年度偵字第一四四０
一號），本院管轄之第二審合議庭判決如下：
    主  文
原判決撤銷。
甲○○連續未依廢棄物清理法規定領有廢棄物清除、處理許可文
件，而從事廢棄物處理，處有期徒刑壹年陸月，緩刑肆年。
    事  實
一、甲○○明知未依廢棄物清理法規定領有廢棄物清除、處理許
    可文件者，不得從事廢棄物之處理，竟基於非法處理廢棄物
    之概括犯意，於未依廢棄物清理法相關規定領有廢棄物清除
    、處理許可文件之情形下，自民國九十年間起，至九十四年
    十一月二十二日止，連續在臺南縣永康市○○街四巷一九號
    對面「新裕鐵桶行」處，及臺南縣善化鎮小新里四０九號南
    側某未登記之工廠處，分別雇用李龍湖、柯麗月、黃林愛、
    曾俊男、李明星、洪明宏（以上六人均經臺灣台南地方法院
    檢察署檢察官另為不起訴處分）從事清洗化學工廠使用過之
    塑膠桶清洗等廢棄物處理工作。嗣經台南縣警察局善化分局
    會同台南縣環保局於九十四年六月九日及同年十一月二十二
    日分別在前開二址查獲。
二、案經台南縣警察局善化分局報告臺灣臺南地方法院檢察署檢
    察官偵查後聲請簡易判決處刑暨本院依被告聲請併辦。
    理  由
一、上揭犯罪事實迭據被告甲○○於偵審中迭次供承不諱，核與
    證人李龍湖、柯麗月、黃林愛、曾俊男、李明星、洪明宏等
    人於警詢中證述於前開二址工作之情節相符，並有臺南縣環
    境保護局廢棄物稽查紀錄表、臺南縣環境保護局公害案件稽
    查紀錄、行政院環保署環境督察總隊南區環境督察大隊環境
    稽查工作紀錄、現場蒐證照片二十六幀各件在卷可稽，被告
    於偵審中之自白與事實相符，應堪採信。另被告於本院審理
    時供稱：其在前揭臺南縣永康市○○街四巷一九號對面「新
    裕鐵桶行」處，及臺南縣善化鎮小新里四０九號南側某未登
    記之工廠處工作內容相同，且均係從九十年間開始從事清洗
    塑膠桶之工作等語，參以證人即受被告雇用而在臺南縣善化
    鎮小新里四０九號南側某未登記之工廠工作之洪明宏於警詢
    中亦證稱：其自九十四年三月間起，即受被告雇用於前開地
    點從事清洗塑膠桶之工作等語（參見台南縣警察善化分局南
    縣善警偵字第０九四一００００七九號卷第一八頁），足見
    被告於九十四年六月九日在臺南縣永康市○○街四巷一九號
    對面「新裕鐵桶行」處，初次為警查獲前，即已在臺南縣善
    化鎮小新里四０九號南側某未登記之工廠處，亦從事非法廢
    棄物清理之工作，堪認被告確係本於概括犯意而在前開二址
    從事非法廢棄物清理工作。綜上所述，被告連續未依廢棄物
    清理法規定領有廢棄物清除、處理許可文件，而從事廢棄物
    處理之犯行，已臻明確，堪以認定，應依法論科。
二、核被告所為係犯廢棄物清理法第四十六條第一項第四款之罪
    。被告先後多次違反廢棄物清理法之行為，時間密接、觸犯
    犯罪構成要件相同之罪名，顯係基於概括犯意為之，應依廢
    止前刑法第五十六條連續犯規定，僅論以一罪，並加重其刑
    。另按被告行為後，刑法及刑法施行法業於九十四年二月二
    日經總統以華總一義字第０九四０００一四九０一號令修正
    公布，並於九十五年七月一日施行（下稱新刑法，修正前刑
    法下稱舊刑法），參酌最高法院九十五年五月二十三日刑事
    庭第八次會議決議，新刑法第二條第一項之規定，係規範行
    為後法律變更所生新舊法律比較適用之準據法，於新刑法施
    行後，應適用新刑法第二條第一項之規定，為「從舊從輕」
    之比較。另本件被告所犯多次違反廢棄物清理法犯行，經本
    院審理結果，認為均構成違反廢棄物清理法罪，雖九十五年
    七月一日修正施行之刑法，已刪除第五十六條連續犯之規定
    ，但本件被告所犯本罪之時間在刑法修正施行前，而當時連
    續違反廢棄物清理法罪，係以就違反廢棄物清理法罪加重其
    本刑至二分之一，亦即最高本刑為七年六月，而刑法修正後
    ，因連續犯已經刪除，應將所犯違反廢棄物清理法罪分論併
    罰，合併計算其法定最高本刑顯較原連續違反廢棄物清理法
    罪之法定刑為重，依刑法第二條第一項之規定比較結果，應
    適用較輕之修正前刑法而論以連續違反廢棄物清理法罪。原
    審就被告自九十年間起至九十四年六月九日止，在臺南縣永
    康市○○街四巷一九號對面「新裕鐵桶行」處非法處理廢棄
    物部分犯行據以論罪科刑，固為卓見，惟查原審就被告基於
    概括犯意，自九十年間至九十四年十一月二十二日止，在臺
    南縣善化鎮小新里四０九號南側某未登記之工廠處，非法處
    理廢棄物部分犯行未及斟酌審判，並適用廢止前連續犯之規
    定，尚有未洽，被告上訴意旨執此指摘原判決不當，非無理
    由，自應由本院將原判決撤銷改判。爰審酌被告犯罪動機、
    手段、目的、業已停止非法處理廢棄物之行為、犯罪後尚能
    坦承犯行之態度等一切情狀，量處如主文第二項所示之刑，
    以資懲儆。又被告前未曾受有期徒刑以上刑之宣告，有台灣
    高等法院被告全國前案紀錄表一份在卷可憑，經此起訴審判
    之刑事程序，應知所警惕，信無再犯之虞，本院因認所宣告
    之刑以暫不執行為適當，併諭知緩刑四年，以勵自新。（刑
    法第七十四條有關緩刑之規定雖經修正，本院參酌最高法院
    九十五年五月二十三日刑事庭第八次會議之決議所示，認犯
    罪在新刑法施行前，新刑法施行後，緩刑之宣告，應適用新
    刑法第七十四條相關規定）
據上論斷，應依刑事訴訟法第四百五十五條之一第三項、第三百
六十九條第一項前段、第三百六十四條、第二百九十九條第一項
前段，廢棄物清理法第四十六條第一項第四款，刑法第十一條、
第二條第一項、廢止前刑法第五十六條、現行刑法第七十四條第
一項第一款，判決如主文。
本案經檢察官乙○○到庭執行職務
中　　華　　民　　國　　96　　年　　4 　　月　　26　　日
                        刑事第九庭
                              審判長法  官  楊清安
                                    法  官  朱中和
                                    法  官  卓穎毓
以上正本證明與原本無異。
本件不得上訴。
                                    書記官  秦建華
中　　華　　民　　國　　96　　年　　4 　　月　　26　　日
附錄論罪科刑法條：
廢棄物清理法第46條
有下列情形之一者，處1年以上5年以下有期徒刑，得併科新臺幣
3百萬元以下罰金：
一、任意棄置有害事業廢棄物。
二、事業負責人或相關人員未依本法規定之方式貯存、清除、處
    理或再利用廢棄物，致污染環境。
三、未經主管機關許可，提供土地回填、堆置廢棄物。
四、未依第41條第1項規定領有廢棄物清除、處理許可文件，從
    事廢棄物貯存、清除、處理，或未依廢棄物清除、處理許可
    文件內容貯存、清除、處理廢棄物。
五、執行機關之人員委託未取得許可文件之業者，清除、處理一
    般廢棄物者；或明知受託人非法清除、處理而仍委託。
六、公民營廢棄物處理機構負責人或相關人員、或執行機關之人
    員未處理廢棄物，開具虛偽證明。
